【裁判字號】    97,消債更,1503
【裁判日期】    971222
【裁判案由】    更生事件
【裁判全文】
臺灣板橋地方法院民事裁定         97年度消債更字第1503號
聲  請  人  甲○○
代  理  人  青含國律師
上列聲請人依消費者債務清理條例聲請更生事件，本院裁定如下
：
    主    文
聲請駁回。
聲請費用由聲請人負擔。
    理    由
一、按債務人對於金融機構因消費借貸、自用住宅借款、信用卡
    或現金卡契約而負債務，在聲請更生或清算前，應提出債權
    人清冊，以書面向最大債權金融機構請求協商債務清償方案
    並表明共同協商之意旨，消費者債務清理條例第151 條第1
    項定有明文。又聲請更生或清算不合程式或不備其他要件者
    ，法院應以裁定駁回之，但其情形可以補正者，法院應定期
    間先命補正，復為同條例第8 條所明定。
二、本件聲請人即債務人向本院聲請更生，雖主張其有不能清償
    債務情事，於民國97年7 月2 日以存證信函向最大債權金融
    機構臺灣土地銀行（下稱土地銀行）請求共同協商債務清償
    方案，該函並經土地銀行於97年7 月3 日收受。惟自債務人
    提出協商請求之翌日起業逾30日，該最大債權人並未開始協
    商程序，且其無擔保或無優先權之債務總額未逾新臺幣1,20
    0 萬元，爰向本院提出更生聲請云云。經查：債務人因有對
    於金融機構因消費借貸、自用住宅借款、信用卡或現金卡契
    約而負債務，乃委由青含國律師於97年7 月2 日以存證信函
    向最大債權金融機構土地銀行請求共同協商債務清償方案，
    並經土地銀行於同年月3 日收受，有聲請人提出之上開函件
    及本院公務電話記錄表各1 紙可稽。惟土地銀行於97年7 月
    3 日收受上開函件後，立即發函通知聲請人於7 日內補正：
    前置協商申請書、身分證正反面影本、近3 個月薪資證明文
    件（薪資單正本或薪轉存摺影本），無前資料者出具收入切
    結書、勞工保險被保險人投保資料及明細正本（向各地勞保
    局申請），但確無本項資料者，可免提供等文件，因聲請人
    未遵期補正，乃於同年7 月16日以「申請文件不符規定」為
    由退件，且視為未請求協商，並發函通知聲請人備齊必要文
    件後再重新提出申請等情，業經本院依職權向土地銀行查明
    上情屬實，有公務電話紀錄表、前置協商退件通知函、臺灣
    郵政掛號郵件收件回執各1 件存卷足憑。是以，上開土地銀
    行請聲請人補正之文件，係屬債權銀行評估聲請人償債能力
    、斟酌協商條件之重要依據，亦係為促成協商方案形成而於
    適當範圍令債務人配合提出，有其必要性，聲請人並非無法
    提出或提出有重大困難，則其未提出該文件予土地銀行，致
    協商無從開始，顯係可歸責於聲請人，依誠信原則，債務人
    自不得主張已符合消費者債務清理條例第153 條所定「自債
    務人提出協商請求之翌日起逾30日不開始協商，得逕向法院
    聲請更生」之要件。本件聲請人既未遵循同條例第151 條第
    1 項之規定與全體金融機構債權人先行債務協商，該欠缺又
    屬無從補正，依上說明，爰依消費者債務清理條例第8 條規
    定，裁定駁回其聲請。
中    華    民    國    97    年    12    月    22    日
              民事第二庭  法  官  鍾啟煌
上為正本係照原本作成。
如不服本裁定，應於裁定送達後10日內，以書狀向本院提出抗告
，並繳納抗告費新臺幣1,000 元。
中    華    民    國    97    年    12    月    22    日
                          書記官  張國仁


司法院資訊處製作；財團法人民間司法改革基金會備份。
